臺灣臺中地方法院刑事判決　　　　　　100年度易緝字第149號
公　訴　人　臺灣臺中地方法院檢察署檢察官
被　　　告　高正祥
上列被告因妨害兵役案件，經檢察官提起公訴（96年度偵緝字第
2469號），本院判決如下：
    主    文
高正祥意圖避免教育召集，應受召集，無故逾應召期限二日，處
有期徒刑參月，如易科罰金，以銀元佰元即新臺幣玖佰元折算
壹日；減為有期徒刑壹月又拾伍日，如易科罰金，以銀元佰元
即新臺幣玖佰元折算壹日。
    犯罪事實
一、高正祥係後備軍人，於民國95年4月11日，由其母張瑜庭代
    為收受95年博愛2504之6號教育召集令後，先於同年4月13日
    以電話告知高正祥，嗣高正祥並返家拿取該召集令而知悉臺
    中縣後備指揮部已指定其應於95年4月19日，前往臺中縣烏
    日鄉○○路○段502號之成功嶺營區報到並接受教育召集。竟
    意圖避免該次教育召集，未前往上揭營區報到，應受召集，
    而無故逾應召期限2日。
二、案經臺中縣後備指揮部移送臺灣臺中地方法院檢察署檢察官
    偵查起訴。
    理    由
一、本案以下所引用被告以外之人於審判外之言詞或書面陳述，
    而不符合刑事訴訟法第159 條之1 至第159 條之4 之規定者
    ，業經本院於審理時當庭提示而為合法之調查，公訴人及被
    告於本院審理中均同意做為證據，復經本院審酌前開證據作
    成或取得之狀況，並無非法或不當取證之情事，且亦無顯不
    可信之情況，故認為適當而均得以作為證據，是依刑事訴訟
    法第159條之5之規定，均具有證據能力，合先敘明。
二、上開犯罪事實，業據被告高正祥於本院審理時坦白認罪，核
    與證人即被告之母張瑜庭於偵查中證述相符，並有教育召集
    令受領回執、臺中縣後備指揮部後備軍人空戶無人（遷出未
    報）移送法辦年籍表、臺中縣後備指揮部教育召集可下令清
    冊、臺中縣後備指揮部查詢作業表、後備九一二旅步四營95
    年4月25日朕炫字第950000052號函及所附報到情形統計表等
    在卷可稽。是被告自白核與事實相符，應堪採信。本案事證
    明確，被告犯行堪以認定。
三、被告行為後，於94年1月7日修正，於同年2月2日公佈之修正
    刑法，業於95年7月1日施行。按行為後法律有變更者，適用
    行為時之法律，但行為後之法律有利於行為人者，適用最有
    利於行為人之法律，修正後即現行刑法第2條第1項訂有明文
    。茲比較新舊法如下：
(一)被告行為後，修正前刑法第49條規定「累犯之規定，於前所
    犯罪依軍法或於外國法院受裁判者，不適用之。」不同。修
    正後刑法關於累犯之規定，其五年以內再犯之罪以故意犯為
    限，始應論以累犯，惟如前案係依軍法審判者，亦應論以累
    犯。修正前刑法關於累犯之規定，其五年以內再犯之罪以有
    期徒刑以上之罪（不分故意犯或過失犯），均應論以累犯，
    但如前案係依軍法審判者，則不應論以累犯。而新舊法比較
    ，應綜其全部之結果，而為比較，本案被告於90年間，因軍
    法案件，經國防部中部地方軍事法院判處有期徒刑1年，於9
    1年7月4日執行完畢，依新法應構成累犯，然依修正前刑法
    第49條並不構成累犯，依上開說明，以修正前之刑法第49條
    之規定較為有利於被告，自應適用修正前刑法第49條規定即
    被告雖有上開依軍法裁判並已執行完畢，而於5年以內再犯
    本件之罪，仍無累犯之適用。
(二)被告行為時，依修正前刑法第41條第1項前段、罰金罰鍰提
    高標準條例第2條之規定，有期徒刑、拘役易科罰金之折算
    標準，原以銀元100元、200元、300元折算1日，經依現行法
    規所定貨幣單位折算新臺幣條例第2條規定折算為新臺幣後
    ，應以新臺幣300元、600元、900元折算1日，而刑法第41條
    第1項前段修正後，則規定為以新臺幣1,000元、2,000元或
    3,000元折算1日，此因屬科刑規範事項之變更，其折算標準
    為裁判時所應諭知，自有就新舊法規定比較之必要，經比較
    新舊法結果，以被告行為時關於易科罰金之規定，較有利於
    被告。是揆諸修正後刑法第2條第1項規定之「從舊從輕」原
    則，被告自應適用其行為時之法律，即修正前刑法第41條第
    1項前段、修正前罰金罰鍰提高標準條例、現行法規所定貨
    幣單位折算新臺幣條例第2條之規定，為其如易科罰金之折
    算標準。
四、核被告所為，係犯妨害兵役治罪條例第6條第1項第4款之意
    圖避免教育召集，應受召集，無故逾應召期限2日之罪。爰
    審酌被告所為妨害國家兵役制度之有效管理，致國家召集後
    備軍人教育訓練之目的不達，影響國家安全，被告之素行及
    犯罪之動機、手段、目的，所生危害，犯罪之情節，犯後態
    度等一切情狀，量處如主文所示之刑，並依修正前刑法第41
    條第1項前段、修正刪除前罰金罰鍰提高標準條例、現行法
    規所定貨幣單位折算新臺幣條例第2條之規定，為其如易科
    罰金之折算標準。又中華民國96年罪犯減刑條例第5條雖規
    定：「本條例施行前，經通緝而未於中華民國96年12月31日
    以前自動歸案接受偵查、審判或執行者，不得依本條例減刑
    。」，惟該條規定係指96年7月16日上開條例施行前經通緝
    ，而未於同年12月31日前自動歸案者，不得依該條例減刑；
    如係該條例施行後始行通緝者，不論是否自動歸案，均無上
    開不得減刑規定之適用。（最高法院96年度台非字第332號
    判決意旨參照）。經查，本件被告係於97年4月15日始由本
    院發布通緝，有本院97年中院彥刑緝字第393號通緝書在卷
    可按，揆諸上開說明，本件仍有該條例之適用，而該條例業
    於96年7月16日公布施行，本件被告犯罪時間係在96年4月24
    日以前，且所犯非該條例第3條所列不予減刑之罪，合於減
    刑條件，爰依該條例第2條第1項第3款規定，減其宣告刑2分
    之1，併依同條例第9條，依上述宣告刑所適用易科罰金之折
    算標準為易科罰金之折算標準。
據上論斷，應依刑事訴訟法第299條第1項前段，妨害兵役治罪條
例第6條第1項第4款，刑法第11條前段、第2條第1項前段，修正
前刑法第41條第1項前段，修正前罰金罰鍰提高標準條例第2條，
現行法規所定貨幣單位折算新臺幣條例第2條，中華民國96年罪
犯減刑條例第2條第1項第3款、第7條、第9條，判決如主文。
中    華    民    國   100    年    5     月    23    日
                  刑事第四庭    法  官  吳進發
以上正本證明與原本無異。
如不服本判決應於收受送達後10日內向本院提出上訴書狀，並應
敘述具體理由；其未敘述上訴理由者，應於上訴期間屆滿後20日
內向本院補提理由書（均須按他造當事人之人數附繕本）「切勿
逕送上級法院」。
                                書記官  林淑慧
中    華    民    國   100    年    5     月    23    日
附錄論罪科刑法條
妨害兵役治罪條例第6條
意圖避免教育召集或勤務召集，而有下列行為之一者，處 3 年
以下有期徒刑：
一、捏造免役、除役、轉役或免除召集原因者。
二、毀傷身體者。
三、拒絕接受召集令者。
四、應受召集，無故逾應召期限二日者。
五、使人頂替本人應召者。
無故不參加點閱召集，或意圖避免點閱召集，而有前項第一款至
第三款及第 5 款行為之一者，處 1 年以下有期徒刑、拘役或科
新臺幣 9 萬元以下罰金。
國民兵為避免應召集輔助軍事勤務犯第 1 項之罪者，處 3 年以
下有期徒刑。